【裁判字號】    95,台上,5638
【裁判日期】    951019
【裁判案由】    違反懲治走私條例
【裁判全文】
最高法院刑事判決            九十五年度台上字第五六三八號
上  訴  人  甲○○
            乙○○
上列上訴人等因違反懲治走私條例案件，不服台灣高等法院高雄
分院中華民國九十五年八月七日第二審判決（九十五年度上訴字
第一一三七號，起訴案號：台灣高雄地方法院檢察署九十二年度
偵字第一四八五一號），提起上訴，本院判決如下：
    主  文
上訴駁回。
甲○○、乙○○均緩刑貳年。
    理  由
本件原判決認定上訴人乙○○係設於高雄縣大社鄉○○村○○路
二六之三號以經營買賣碗盤瓷器為主要營業項目之卓利有限公司
（下稱卓利公司）之登記負責人，上訴人甲○○則係卓利公司之
實際負責人，二人明知大陸地區製造之碗盤瓷器、刀叉餐具為行
政院公告「管制物品項目及其數額」丙項第四款所列之管制進口
物品（匪偽物品），竟共同基於私運管制物品進口之概括犯意聯
絡，自民國八十七年一月起，甲○○及乙○○二人分別赴中國大
陸廣東省深圳「中陶實業有限公司」及河北省張家口「垣橋陶瓷
有限公司」採購碗盤瓷器，迨採購前揭大陸地區製造貨品完成後
，乙○○、甲○○二人即洽上開「中陶實業有限公司」、「垣橋
陶瓷有限公司」人員，將該批貨品委請韓國SCORPION公司出具貨
物裝箱單及發票，並在貨品外包打印「MADE IN KOREA 」等字樣
，以混充韓國產製出口貨品，由大陸地區轉往韓國釜山港口再轉
運到台灣，以三角貿易方式逃避海關查緝，再由卓利公司委請不
知情之基隆市雙鶴報關有限公司吳志清、高雄市東立報關公司洪
秋東代理報關，乙○○及甲○○先後於附表所示之時間，進口如
附表所示之碗盤瓷器及刀叉餐具，以前述方式連續私運當時仍屬
管制進口之大陸產製之碗盤瓷器進口。嗣於九十二年三月二十六
日經法務部調查局航業海員調查處高雄站前往卓利公司搜索，始
查悉上情。係以上開事實業據甲○○、乙○○於原審審理時坦承
不諱（見九十五年七月十一日、二十四日原審準備程序筆錄及審
判筆錄），並據證人吳志清即基隆市雙鶴報關有限公司員工證述
受卓利公司委託向基隆關稅局報運進口貨櫃等情，及證人洪秋東
即高雄市東立報關公司員工證述受卓利公司委託向高雄關稅局報
運進口貨櫃等情在卷，且有甲○○、乙○○二人自八十七年迄九
十年間之入出境資料影本附卷可稽。此外，復有卓利公司向中國
大陸廣東省深圳「中陶實業有限公司」及河北省張家口「垣橋陶
瓷有限公司」採購碗盤瓷器之餐盤單價表、報價往來文件、賣方
開立之發票，及卓利公司經由香港中南銀行匯款予「中陶實業有
限公司」之銀行匯款紀錄影本扣案可憑，事證明確，乙○○、甲
○○二人私運管制物品進口之犯行堪予認定，為其所依憑之證據
及認定之理由。並以上訴人等行為時行政院依懲治走私條例第二
條第四項公告之「管制物品項目及其數額」（七十九年三月三十
日公告修正，同年四月一日起實施）「丙項」規定：「管制進口
物品：一次私運左列物品之一項或數項，其總額由海關照緝獲時
之完稅價格計算，超過新台幣（下同）拾萬元者（外幣按當時辦
理外匯銀行買進價格計算）：(1)洋煙、洋酒、捲煙紙。(2)（刪除
）。(3)外國發行之獎券、彩券或其他類似之票券。(4)匪偽物品（
匪偽生產、製造、加工等之物品，有匪偽文字或圖案之標誌。或
雖無匪偽文字或圖案之標誌而經鑑定確係匪偽之物品者屬之）」
。乙○○、甲○○二人如附表所示各次走私進口物品，均為大陸
地區產製之碗盤瓷器及刀叉餐具，均屬前開「管制物品項目及其
數額」之「丙項」第四款所列之管制進口物品，又渠等各次所走
私進口之物品，其完稅價格之總額均已超過十萬元，有附表備註
欄所列之證據可參（至附表編號九之走私進口物品，高雄關稅局
雖函覆因該進口報單原本已依限銷燬，故無從查核完稅價格，然
觀卷附之附表編號九進口報單影本，其上所載之完稅價格已高達
六十五萬七千八百三十二元，乙○○、甲○○二人並未爭執，且
參照其餘附表所列之進口報單影本上之完稅價格及高雄關稅局處
分書核算後二者間之差距不大，自足認該次走私進口物品之海關
緝獲時完稅價格應已超過十萬元）。乙○○、甲○○二人私運該
等逾公告數額之管制物品進口，核渠等所為，均係犯懲治走私條
例第二條第一項之罪。乙○○、甲○○行為後，懲治走私條例已
於九十一年六月二十六日修正公布，將第二條第一項私運管制物
品進出口罪之法定刑由「七年以下有期徒刑，得併科新台幣二十
萬元以下罰金。」提高為「「七年以下有期徒刑，得併科新台幣
三百萬元以下罰金」，比較新舊法，以修正前規定之刑度較輕，
有利於被告，自應適用修正前懲治走私條例之規定。又乙○○、
甲○○二人前開多次走私犯行，時間緊接，手段相同，均係觸犯
犯罪構成要件相同之罪名，顯係基於概括犯意反覆實施，自應依
連續犯之規定以一罪論。甲○○、乙○○二人有犯意聯絡及行為
分擔，均為共同正犯。至乙○○、甲○○二人行為後，行政院公
告之「管制物品項目及其數額」雖於九十年十一月二十九日修正
並刪除原列為丙項第四款之匪偽物品，然此僅屬事實變更，並非
刑罰法律變更（見最高法院五十一年台上字第一五九號判例），
自與乙○○、甲○○二人之刑責不生影響。又刑法已於九十四年
二月二日修正公布，於九十五年七月一日施行，新修正之刑法第
五十六條之連續犯已廢除，修正後之法律其處罰較重，依刑法第
二條第一項前段從舊從輕之規定，應適用有利於乙○○、甲○○
之修正前刑法第五十六條之連續犯處罰。因認第一審適用修正前
懲治走私條例第二條第一項、第十一條，刑法第二十八條、第二
條第一項、修正前刑法第五十六條等規定，論乙○○、甲○○以
共同連續私運管制物品進口逾公告數額之罪，並審酌乙○○、甲
○○二人多次走私管制物品進入台灣地區，私運管制物品進口之
數量非微，自屬可議，渠等犯後已坦承犯行，態度尚佳，復無任
何前科紀錄，有台灣高等法院被告前案紀錄表可稽等一切情狀，
各量處有期徒刑四月。並說明聲請簡易判決處刑書雖認乙○○、
甲○○二人以高價低報方式逃漏關稅，另涉有稅捐稽徵法第四十
一條以不正當方法逃漏稅捐罪嫌云云，然稅捐稽徵法第二條業已
規定：「本法所稱稅捐，指一切法定之國省（市）及縣（市）稅
捐，但不包括關稅及礦稅」，故本件乙○○、甲○○二人所涉逃
漏關稅部分，自不得以稅捐稽徵法相繩，業據第一審公訴人具狀
及當庭更正起訴事實，表示本件僅追訴乙○○、甲○○二人違反
懲治走私條例第二條第一項部分之犯行，有九十五年五月二十九
日補充理由書及審判筆錄（見第一審卷第二五０至二五三頁）可
憑，其就稅捐稽徵法第四十一條部分，不予審理之理由。原判決
以第一審判決認事用法並無不合，量刑亦屬適當，乙○○、甲○
○二人上訴指摘第一審判決量刑過重，為無理由。並以第一審雖
未及比較適用新舊法，但上訴第二審後，經原審比較新舊法之結
果，認以舊法有利於行為人，仍應適用行為時法，第一審判決適
用行為時法並無不當，自不構成撤銷之事由，且第一審判決又別
無其他撤銷之事由，認無庸撤銷改判，因而駁回上訴人等在第二
審之上訴，復在判決內說明其理由，經核原判決於法尚無違誤。
上訴意旨以渠等在第一審之自白並非事實，原審未加調查，指摘
原判決違背法令云云，就原審認事採證之職權適法行使任意指摘
，非有理由。按上訴於第三審法院，非以判決違背法令為理由，
不得為之，刑事訴訟法第三百七十七條規定甚明。本件原判決以
第一審雖未及比較適用新舊法，但上訴第二審後，經原審比較新
舊法之結果，認以舊法有利於行為人，仍應適用行為時法，第一
審判決適用行為時法並無不當，自不構成撤銷之事由，且第一審
判決又別無其他撤銷之事由，認無庸撤銷改判，因而駁回上訴人
等在第二審之上訴，復在判決內說明其理由。就此而言，原判決
並無判決違背法令之情形，已如上述。原判決復查無其他違背法
令之情形，揆之上開說明，本院自無庸撤銷改判。應認本件上訴
人等之上訴為無理由，予以駁回。本院以上訴人等前未曾因故意
犯罪受有期徒刑之宣告，有台灣高等法院被告前案紀錄表可稽，
且行院公告之「管制物品項目及其數額」已於九十年十一月二十
九日修正並刪除原列為丙項第四款之匪偽物品，上訴人等私運當
時仍屬管制進口之大陸產製之碗盤瓷器已非管制之客體，犯罪情
節已變更，應無再犯之虞，認所處有期徒刑以暫不執行為適當，
均諭知緩刑兩年，以啟自新。
據上論結，應依刑事訴訟法第三百九十六條，刑法第七十四條第
一項第一款，判決如主文。
中    華    民    國  九十五  年    十    月   十九   日
                      最高法院刑事第五庭
                          審判長法官  莊  登  照
                                法官  洪  明  輝
                                法官  黃  一  鑫
                                法官  林  秀  夫
                                法官  徐  昌  錦
      本件正本證明與原本無異
                                      書  記  官
中    華    民    國  九十五  年    十    月  二十五  日
                                                 Ｒ
附錄本案論罪科刑法條
修正前懲治走私條例第二條第一項
私運管制物品進口﹑出口逾公告數額者，處七年以下有期徒刑，
得併科新台幣二十萬元以下罰金。
附表：
┌──┬────────┬────┬──────┬─────┐
│編號│進口報單編號    │進口日期│完 稅 價 格 │備    註  │
│    │                │        │（新台幣）  │          │
├──┼────────┼────┼──────┼─────┤
│1   │BD/87/R083/0007 │87.8.15 │813,875     │進口報單影│
│    │                │        │            │本（見原審│
│    │                │        │            │卷第148 頁│
│    │                │        │            │）、高雄關│
│    │                │        │            │稅局處分書│
│    │                │        │            │（見原審卷│
│    │                │        │            │第204 頁）│
├──┼────────┼────┼──────┼─────┤
│2   │BD/87/S272/0005 │87.10.6 │957,836     │進口報單影│
│    │                │        │            │本（見原審│
│    │                │        │            │卷第142 頁│
│    │                │        │            │）、高雄關│
│    │                │        │            │稅局處分書│
│    │                │        │            │（見原審卷│
│    │                │        │            │第206 頁）│
├──┼────────┼────┼──────┼─────┤
│3   │BD/87/T855/1003 │87.12.7 │757,136     │進口報單影│
│    │                │        │            │本（見原審│
│    │                │        │            │卷第144 頁│
│    │                │        │            │）、高雄關│
│    │                │        │            │稅局處分書│
│    │                │        │            │（見原審卷│
│    │                │        │            │第208 頁）│
├──┼────────┼────┼──────┼─────┤
│4   │BD/87/T886/0002 │87.12.8 │359,722     │進口報單影│
│    │                │        │            │本（見原審│
│    │                │        │            │卷第140 頁│
│    │                │        │            │）、高雄關│
│    │                │        │            │稅局處分書│
│    │                │        │            │（見原審卷│
│    │                │        │            │第210 頁）│
├──┼────────┼────┼──────┼─────┤
│5   │BD/87/TF31/0030 │88.1.4  │885,482     │進口報單影│
│    │                │        │            │本（見原審│
│    │                │        │            │卷第146 頁│
│    │                │        │            │）、高雄關│
│    │                │        │            │稅局處分書│
│    │                │        │            │（見原審卷│
│    │                │        │            │第212 頁）│
├──┼────────┼────┼──────┼─────┤
│6   │BD/88/K269/0002 │88.1.22 │755,618     │進口報單影│
│    │                │        │            │本（見原審│
│    │                │        │            │卷第166 頁│
│    │                │        │            │）、高雄關│
│    │                │        │            │稅局處分書│
│    │                │        │            │（見原審卷│
│    │                │        │            │第215 頁）│
├──┼────────┼────┼──────┼─────┤
│7   │BD/88/K599/0046 │88.2.5  │384,366     │進口報單影│
│    │                │        │            │本（見原審│
│    │                │        │            │卷第150 頁│
│    │                │        │            │）、高雄關│
│    │                │        │            │稅局處分書│
│    │                │        │            │（見原審卷│
│    │                │        │            │第219 頁）│
├──┼────────┼────┼──────┼─────┤
│8   │BD/88/K662/0032 │88.2.9  │775,847     │進口報單影│
│    │                │        │            │本（見原審│
│    │                │        │            │卷第168 頁│
│    │                │        │            │）、高雄關│
│    │                │        │            │稅局處分書│
│    │                │        │            │（見原審卷│
│    │                │        │            │第217 頁）│
├──┼────────┼────┼──────┼─────┤
│9   │BD/88/U369/0003 │88.2.23 │進口報單原本│進口報單影│
│    │                │        │已依限銷燬，│本（見92年│
│    │                │        │查無完稅價格│度偵字第14│
│    │                │        │資料，有財政│851 號卷第│
│    │                │        │部高雄關稅局│71頁）    │
│    │                │        │94年5 月19日│          │
│    │                │        │高普興字第09│          │
│    │                │        │41007256號函│          │
│    │                │        │可憑        │          │
├──┼────────┼────┼──────┼─────┤
│10  │BD/88/K958/0031 │88.2.24 │1,062,816   │進口報單影│
│    │                │        │            │本（見原審│
│    │                │        │            │卷第153 頁│
│    │                │        │            │）、高雄關│
│    │                │        │            │稅局處分書│
│    │                │        │            │（見原審卷│
│    │                │        │            │第221 頁）│
├──┼────────┼────┼──────┼─────┤
│11  │BD/88/P606/0001 │88.6.8  │675,529     │進口報單影│
│    │                │        │            │本（見原審│
│    │                │        │            │卷第156 頁│
│    │                │        │            │）、高雄關│
│    │                │        │            │稅局處分書│
│    │                │        │            │（見原審卷│
│    │                │        │            │第225 頁）│
├──┼────────┼────┼──────┼─────┤
│12  │BD/88/S259/0063 │88.9.25 │728,686     │進口報單影│
│    │                │        │            │本（見原審│
│    │                │        │            │卷第158 頁│
│    │                │        │            │）、高雄關│
│    │                │        │            │稅局處分書│
│    │                │        │            │（見原審卷│
│    │                │        │            │第227 頁）│
├──┼────────┼────┼──────┼─────┤
│13  │BD/88/TH22/0006 │88.9.25 │388,592     │進口報單影│
│    │                │        │            │本（見原審│
│    │                │        │            │卷第162 頁│
│    │                │        │            │）、高雄關│
│    │                │        │            │稅局處分書│
│    │                │        │            │（見原審卷│
│    │                │        │            │第231 頁）│
├──┼────────┼────┼──────┼─────┤
│14  │BD/89/K315/0037 │89.1.254│821,812     │進口報單影│
│    │                │        │            │本（見原審│
│    │                │        │            │卷第170 頁│
│    │                │        │            │）、高雄關│
│    │                │        │            │稅局處分書│
│    │                │        │            │（見原審卷│
│    │                │        │            │第233 頁）│
└──┴────────┴────┴──────┴─────┘


司法院資訊處製作；財團法人民間司法改革基金會備份。
